【裁判字號】    95,台上,6328
【裁判日期】    951116
【裁判案由】    違反貪污治罪條例等罪
【裁判全文】
最高法院刑事判決            九十五年度台上字第六三二八號
上  訴  人  甲○○
            乙○○
            丙○○
共      同
選任辯護人  郭啟榮律師
上  訴  人  丁○○
            戊○○
            己○○
共      同
選任辯護人  牛湄湄律師
上列上訴人等因違反貪污治罪條例等罪案件，不服台灣高等法院
中華民國九十四年十月四日第二審更審判決（九十三年度重上更
(三)字第七四號，起訴案號：台灣新竹地方法院檢察署八十三年度
偵字第七九二六、八０四三、九三二七號），提起上訴，本院判
決如下：
    主  文
原判決撤銷，發回台灣高等法院。
    理  由
本件原判決撤銷第一審科刑之判決，改判論處甲○○、乙○○、
丙○○共同連續受公務機關委託承辦公務之人，侵占公有財物罪
刑，己○○、丁○○、戊○○共同連續與受公務機關委託承辦公
務之人，侵占公有財物罪刑，固非無見。
惟查：(一)、原審判決認定丁○○、己○○、戊○○於民國八十三
年八月十八日晚間載運九百包飼料米入新竹縣關西鎮農會北山倉
庫，並完成加封包裝之事實存在，然己○○等三人辯稱依當天之
行程顯不可能，並提出明新糧業公司之稻穀價款帳號明細表為證
，且經證人劉興樞、劉家冬於八十五年六月二十七日到庭作證屬
實，況且新竹縣關西鎮農會飼料米之包裝係以其特殊專用之包裝
袋包裝加封，再接受糧食局之檢驗，此業據糧食局之張添枝證述
綦詳，是縱於八十三年八月十八日得以漏夜勉力完成載送九百包
之飼料米至北山倉庫，則北山倉庫工友及臨時工，又如何可能漏
夜完成該九百包米之包裝加封，以供同年八月十九日上午之查驗
？原判決對於上開有利上訴人等之證據，並未於理由中載述何以
不採之事由，非無判決不備理由之違誤。(二)、原判決復以本案發
生後，經行政院農業委員會北區糧食管理處新竹辦事處課長王桃
源等人負責封倉及清倉，並製有清倉後之稽查報表一紙在卷可稽
，而觀諸該清倉之稽查報表所示及證人王桃源之證述，該報表左
側「應存糧食欄」（即倉庫依旬報表應存數量），依八十三年八
月二十旬報表所載倉庫應存稻穀數量為六十四萬七千五百九十三
公斤（小數點以下不計），撥出稻穀數量十一萬六千三百四十六
公斤，實際倉庫應存稻穀數量為五十三萬一千二百四十六公斤，
而撥出之十一萬六千三百四十六公斤稻穀應搗碎為飼料米之數量
為九萬公斤；而報表右側「測計倉存糧食情形欄」（即倉庫依清
倉結果實際存儲數量），其中置放於糙米倉庫、肥倉庫各有六
百包、一千二百包（一包重量為五十公斤）之已檢驗搗碎米（即
飼料米）及有二百五十包、四百零七包之未檢驗搗碎米（即飼料
米，每包重五十公斤），連同其餘稻穀、糙米之重量，總計五十
萬五千三百十七公斤；再依稻穀搗為飼料米、糙米之比例均為百
分之七十七點五一換算，倉庫應存稻穀數量為五十三萬一千二百
四十六公斤，與現存之五十一萬五千三百十七公斤相較，其差額
為一萬五千九百二十九公斤，二者重量誤差在百分之三以內，表
面觀之，彼此帳目符合，惟依乙○○之供述，乙○○、丙○○所
實際製造之飼料米僅有九百包，其餘均係以由己○○父子所載運
之飼料米予以補足，再調換等重之糙米，則據清倉結果已檢驗及
未檢驗之飼料米共有二千四百五十七包，扣除該九百包，其餘一
千五百五十七包實為己○○父子所載入，用以換取等重之糙米無
訛，為其認定之理由。然查，原判決事實欄認定北山倉庫接獲新
竹糧管處通知，搗碎庫存之八十一年度一期之稻穀為飼料米，並
於檢驗合格後擬於八十三年九月一日起公告出售，且北山倉庫於
八十三年八月十九日即已搗碎一千八百包飼料米且經檢驗合格，
而依新竹縣關西鎮農會八十三年八月中旬填製之台灣省政府糧食
局倉庫米穀年期及等級別收撥存倉糧食旬報表所示（上訴卷二第
五七頁），八十一年一期稻穀原為七十六萬三千九百三十九公斤
，該旬撥出十一萬六千三百四十六公斤後，結存六十四萬七千五
百九十三公斤，上情若屬無訛，則北山倉庫自八十三年八月中旬
至八月二十五日止，似已二次分別撥出稻穀數量十一萬六千三百
四十六公斤搗碎為飼料米，而北山倉庫既於八十三年八月十九日
經檢驗合格之一千八百包之飼料米，擬於同年九月一日始行公告
出售，則王桃源於同年八月二十五日封倉、清倉時，該一千八百
包之飼料米究置於何處？為何能不列入本案清倉範圍？此與上訴
人等侵占數量非無關連，原判決就此未加說明，判決理由亦嫌欠
備。以上或為上訴意旨所指摘，或為本院得依職權調查之事項，
應認原判決仍有撤銷發回更審之原因。原判決不另為無罪諭知部
分，基於審判不可分之原則，一併發回，併此敘明；又刑法第五
十六條之連續犯規定業於九十四年二月二日公布刪除，並於九十
五年七月一日施行，案經發回，更審時宜併注意新舊法之比較適
用。
據上論結，應依刑事訴訟法第三百九十七條、第四百零一條，判
決如主文。
中    華    民    國  九十五  年  十一    月   十六   日
                      最高法院刑事第七庭
                          審判長法官  呂  潮  澤
                                法官  吳  昆  仁
                                法官  孫  增  同
                                法官  趙  文  淵
                                法官  吳      燦
      本件正本證明與原本無異
                                      書  記  官
中    華    民    國  九十五  年  十一    月  二十三  日
                                                     Ｒ


司法院資訊處製作；財團法人民間司法改革基金會備份。
